臺灣高等法院刑事判決
110年度侵上訴字第246號
上  訴  人  臺灣新北地方檢察署檢察官郭智安
被      告  李志捷


選任辯護人  陳仁省律師(法律扶助律師)
上列上訴人因被告違反毒品危害防制條例等案件，不服臺灣新北
地方法院110年度侵訴字第39號，中華民國110年10月7日第一審
判決（起訴案號：臺灣新北地方檢察署110年度偵字第8628號）
，提起上訴，本院判決如下：
    主  文
上訴駁回。  
　　事  實
一、甲○○與代號AD000-A109567號之成年男子（人別資料詳卷，
    下稱Ａ男）同住在新北市板橋區某租屋處（地址詳卷）而為
    室友，因欲與Ａ男發生性關係，即以通訊軟體LINE（下稱LIN
    E）詢問身分不詳之友人「劉煥新」，並聽從「劉煥新」之
    提議，於民國109年11月2日前往美麗心成人兒童精神科診所
    就診，經醫師開立處方箋而取得內含毒品危害防制條例第2
    條第2項第3款所列之第三級毒品氟硝西泮（Flunitrazepam
    、俗稱「FM2」）成分，在醫療上使用屬第三級管制藥品，
    若非依醫學等正當用途使用，即屬第三級毒品之「瑞士美得
    眠錠2毫克（Modipanol）」7 顆（下稱美得眠錠），且明知
    該美得眠錠，服用後會產生頭暈、嗜睡等不良副作用，可能
    屬我國列管之毒品違禁物，不得以欺瞞之方式使人施用，竟
    基於欺瞞他人服用之美得眠錠，縱係第三級毒品亦不違背其
    本意之不確定故意，及以藥劑為強制猥褻之確定故意，於10
    9年11月2日晚間某時許，在上開租屋處內，趁機將美得眠錠
    2顆摻入Ａ男之湯品及飲料中供Ａ男飲用，而以此欺瞞方法使
    不知情之Ａ男施用第三級毒品，隨後Ａ男因藥效發作陷入昏睡
    ，而處於不能抗拒之狀態，甲○○見狀即違反Ａ男之意願，先
    脫去Ａ男之衣物，進而撫摸Ａ男之胸部及大腿，再以其生殖器
    摩擦Ａ男之肛門，而以上開方式對Ａ男為強制猥褻行為1次得
    逞。嗣因Ａ男事後檢閱甲○○之行動電話，發現甲○○與「劉煥
    新」之LINE對話內容，以及其陷入昏睡時遭甲○○拍攝下半身
    全裸之私密照片（甲○○所涉此部分妨害秘密罪嫌，因Ａ男未
    提出告訴，檢察官亦未起訴），乃報警處理而查獲上情。
二、案經新北市政府警察局板橋分局報告臺灣新北地方檢察署檢
    察官偵查起訴。　　
　　理  由
壹、程序部分：
 一、不揭露被害人人別資訊之依據：
　　 按司法機關所製作必須公示之文書，不得揭露被害人之姓
     名、出生年月日、住居所及其他足資識別被害人身分之資
     訊，此觀性侵害犯罪防治法第12條第2項規定自明。本件被
     告甲○○（下稱被告）對被害人Ａ男所涉前開犯行，係屬性侵
     害犯罪防治法第2條第1項所稱之性侵害犯罪，因本院製作
     之判決係屬必須公示之文書，為避免被害人身分遭揭露，
     爰依上開規定，對於Ａ男之姓名、年籍、住居所及其他足資
     識別身分之資訊，予以隱匿而不揭露。
二、關於證據能力部分：
    本判決所引用之證據資料，無論供述證據或非供述證據，檢
    察官、被告及辯護人均同意有證據能力（見本院卷第67至68
    頁），且本院審酌該等供述證據作成時之情況，認為適當，
    非供述證據，亦查無非法取得而應予排除之情形，自均得作
    為證據。
貳、實體部分：
一、認定犯罪事實所憑之證據及理由：　　
    上開犯罪事實，訊之被告除爭執其摻入Ａ男之湯品、飲料中
    之美得眠錠係1顆外，其他部分則均坦白承認，並據被害人Ａ
    男於警詢指述明確（見偵卷第11至15頁）；復有內政部警政
    署刑事警察局110年1月20日鑑定書（鑑定結果：在Ａ男陰囊
    及周圍處採得之男性Y染色體DNA型別與被告相符，見偵卷第
    63至66頁）、衛生福利部食品藥物管理署許可證詳細內容（
    見原審卷第33至37頁）、美得眠錠藥物處方箋暨藥袋照片（
    見原審卷第69頁）、現場照片、被告與「劉煥新」間之LINE
    對話內容翻拍畫面、被告與Ａ男間之LINE對話內容翻拍畫面
    、Ａ男之私密照片（以上見偵卷第33至47頁），以及被告與Ａ
    男間之LINE對話紀錄（見原審卷第53至65頁、本院卷第51至
    58頁）等補強證據在卷可憑。被告雖辯稱其於本案使用之美
    得眠錠為1顆云云。惟查，被告於偵查中已自承其係把美得
    眠錠2顆加入Ａ男之湯品、飲料裡等語（見偵卷第56頁）；且
    被告於案發後翌日（即109年11月3日）並以LINE向「劉煥新
    」表示「加很多顆還有反應怎麼會這樣」等語，有卷附該LI
    NE對話紀錄可佐（見偵卷第40頁）；再者，依警方於被害人
    在109年11月5日報案後，至被告與被害人共同居住之上開租
    屋處蒐證拍攝之照片所示，可見被告於109年11月2日領得之
    7日份共7顆之美得眠錠劑，藥袋上記載「睡前使用，每次1
    錠」，然其中6顆之包裝均已拆封，且其內已無錠劑，另1顆
    錠劑及包裝則未在現場，有該現場照片在卷可參（見偵卷第
    36頁）。按此可見，被告如依醫囑用藥，從109年11月2日至
    同年月5日，至多僅服用4顆，但現場所見卻已經用掉6顆美
    得眠錠。足徵被告於偵查中所供上情，有前揭事證足供參證
    ，較為可採。據上所述，被告自白犯罪部分與事實相符，可
    以採信，而其嗣後於本院改口稱僅摻入美得眠錠1顆之辯解
    ，顯係卸責之詞，不能採信。是本案事證明確，被告之前揭
    犯行堪以認定。原審判決依憑被告之自白及上開證據，而認
    定被告所為構成本案犯罪，並無違誤。
二、關於論罪科刑部分：
  ㈠按刑法第222條第1項第4款所稱之藥劑，不以傳統上具有催情
    作用之藥劑為限，兼含迷幻、興奮劑及安眠、鎮靜劑等在內
    ，只要足以致人無法或難以自主決定、自由表達性意願，或
    超越正常表現性慾念者，均已該當（最高法院103年度台上
    字第3066號判決意旨參照）。又刑法第221條第1項強制性
    交罪、第224條第1項強制猥褻罪，與第225條第1項乘機性交
    罪、同條第2項乘機猥褻罪，其主要區別在於犯人是否施用
    強制力及被害人不能抗拒之原因如何造成，為其判別之標準
    。如被害人不能抗拒之原因，為犯人所故意造成者，應成立
    強制性交罪或強制猥褻罪。如被害人不能抗拒之原因，非出
    於犯人所為，且無共犯關係之情形，僅於被害人精神、身體
    障礙、心智缺陷或其他相類之情形，不能或不知抗拒時，犯
    人乘此時機以行性交或猥褻行為者，則應依乘機性交或乘機
    猥褻罪論處（最高法院101年度台上字第1523號判決意旨參
    照）。是核被告所為，係犯毒品危害防制條例第6條第3項之
    以欺瞞方法使人施用第三級毒品罪及刑法第224條之1之以藥
    劑犯強制猥褻罪。
  ㈡被告基於以藥劑對Ａ男強制猥褻之犯意，以欺瞞方式使不知情
    之Ａ男施用第三級毒品，待Ａ男因藥效發作陷入昏睡，處於不
    能抗拒之狀態下，進而在同一處所對Ａ男為強制猥褻犯行，
    其犯罪時間及地點均有所重疊而具有局部之同一性，依社會
    一般通念難以從中割裂評價，應認屬同一行為，是被告以一
    行為同時觸犯上開2 罪名，為想像競合犯，應依刑法第55條
    前段規定，應從一重依以欺瞞方法使人施用第三級毒品罪處
    斷。原審判決亦認被告觸犯上開2罪名為想像競合犯，而從
    重依毒品危害防制條例第6條第3項規定處斷，自無不合。
  ㈢毒品危害防制條例第17條第2項規定「犯第4條至第8條之罪於
    偵查及歷次審判中均自白者，減輕其刑」，又本條項所稱之
    「自白」，係指對自己之犯罪事實全部或主要部分為肯定供
    述之意（最高法院103年度台上字第3091號刑事裁判要旨參
    照）。被告於本院審判中雖對於其摻入之美得眠錠顆數有所
    爭執，惟此並不影響其於警詢、偵查、原審及本院審判中對
    本案犯行之主要部分均為自白之事實（見偵卷第7至9、55至
    57頁、原審卷第86、107頁、本院卷第67、94頁），自已符
    合毒品危害防制條例第17條第2項規定之減刑事由，原審因
    而依此規定對被告減刑，並無不當。
  ㈣原審判決關於科刑部分，已說明：審酌被告本案所為並未對Ａ
    男之身體造成其他傷害，且事後已與Ａ男達成和解並給付全
    數賠償金，參以被告於案發後積極向Ａ男表達歉意並保持聯
    絡等節，因認被告本案所為之犯罪情狀顯可憫恕，如量處法
    定刑之最低刑度，顯然失之過苛，實屬情輕法重，爰依刑法
    第59條規定酌減其刑，並遞減其刑；復審酌被告與Ａ男雖為
    同住室友，彼此間互動仍應謹守分際，竟為圖一己性慾之滿
    足，不顧Ａ男之意願及感受，以欺瞞方式使Ａ男施用屬第三級
    毒品之美得眠錠後，進而對Ａ男為強制猥褻行為，致使Ａ男所
    承受之身心負面影響甚鉅，且違反我國對毒品管制之禁令，
    所為顯屬非是，惟念及被告已賠償Ａ男，盡力彌補對Ａ男所造
    成之身心傷害，兼衡其犯罪動機、手段、智識程度、生活狀
    況及犯罪後自始坦承犯行之態度等一切情狀，乃量處有期徒
    刑1年10月；又被告前未曾因故意犯罪而受有期徒刑以上刑
    之宣告，有其前案紀錄表可稽，其因一時失慮，致罹刑典，
    考量其犯後自始坦承犯行，且事後已賠償Ａ男損害等節，堪
    認被告應具悔悟之意，經此偵、審程序及論罪科刑之教訓，
    當知所警惕而無再犯之虞，而認對被告所宣告之刑，以暫不
    執行為適當，爰依刑法第74條第1項第1款規定，併予諭知緩
    刑4年，復斟酌被告所為仍屬侵害他人性自主法益之犯罪行
    為，為使其確實心生警惕，茲另依刑法第74條第2項第5款規
    定，命被告應向檢察官指定之政府機關、政府機構、行政法
    人、社區或其他符合公益目的之機構或團體，提供60小時之
    義務勞務，並依同法第93條第1項第1款、第2款規定，諭知
    緩刑期間付保護管束，以確保被告緩刑之宣告能收具體成效
    等語。顯已斟酌一切量刑事由及敘明宣告附負擔緩刑之論據
    ，認事用法並無違誤，量刑亦稱妥適，即無不當。
　㈤檢察官上訴意旨略以：本件被告犯罪純係為滿足私慾，查無
    何特殊之原因與環境，且Ａ男於109年11月7日22時16分許至
    同日22時17分許，以LINE通訊軟體告以被告「我知道被你侵
    犯後的第二天開始就都一直沒出門了」、「請別人代班」、
    「你覺得我還有心情出門嗎」等語，足見被害人遭被告以欺
    瞞方式施用毒品及遭妨害性自主後，心理健康嚴重受到影響
    ，堪認被告犯罪所生之損害重大；再者，被告為取得美得眠
    藥物，至精神科診所就診，復自藥局領藥，而藥物包裝上之
    建議劑量為每次「1錠」，被告在為本件犯行前，向「劉煥
    新」以LINE通訊軟體詢以「Fm2要幾顆才夠　哥」，「劉煥
    新」答以「1科（「顆」之誤繕，下同）」，被告繼續詢以
    「兩科太多嗎」、「會掛掉嗎」，「劉煥新」復答以「1顆
    就好」等語，惟被告不僅漠視上開藥物包裝之用藥建議，甚
    至不採納「劉煥新」之犯罪建議，採取更激進之犯罪手段，
    將「2顆」之高劑量美得眠摻入被害人之湯品及飲料內，顯
    見被告為逞私慾，全然不顧被害人之身心健康，堪認被告使
    用之手段惡劣，原審未察，僅以被告已與被害人達成和解乙
    節，即逕認被告所為之犯罪情狀顯可憫恕，實有不當等語。
    惟按，刑法第59條規定犯罪之情狀可憫恕者，得酌量減輕其
    刑，同法第57條規定科刑時應審酌一切情狀，尤應注意所列
    事項（共10款）為科刑輕重之標準，兩條適用上固有區別，
    然所謂「犯罪之情狀」與「一切情形」，並非有截然不同之
    領域，於裁判上酌減其刑時，應就犯罪一切情狀（兼及第57
    條所列舉之10款事項），予以全盤考量，審酌其犯罪有無可
    憫恕之事由，以為判斷（最高法院110年度台上字第3485號
    判決意旨參照）。而本案如上所述，原審判決已具體審酌刑
    法第57條科刑等一切情狀，並說明被告如何有可憫恕之事由
    ，依刑法第59條酌減其刑，在罪責原則下適正行使其量刑之
    裁量權，所為量定之刑罰，已兼顧相關有利與不利之科刑資
    料，就被告犯後態度、犯罪動機、犯罪手段、智識程度、與
    被害人關係各節，詳為審酌說明，難認有裁量權濫用之違法
    情形。何況，Ａ男於案發後，雖曾傳送如上訴意旨所摘引之
    訊息給被告，但Ａ男與被告在案發後亦有如下之LINE對話：
　　「⒈2020年11月4日：
　　  志捷（即被告、下同）：妹兒，我一天吃100 加買妳晚餐
　　        ，準備存錢租三重房子，沒辦法，愛你只好這樣省
　　        錢。老婆有沒有好一點
　　  妹妹（即Ａ男、下同）：幾點回來
　　　志捷：等等呀，可能大概八點
　　　…… 
　　  妹妹：嗚嗚嗚 餓
　　⒉2020年11月5日：　
　　　志捷：對不起。保重妹兒。要賠償妳…不知道怎麼做。等
　　　      等跪在門口求妳原諒
　　　……
　　　妹妹：回家了記得聽爸媽的話
　　　志捷：好唷、難過
　　　妹妹：我也是，我的好朋友好室友
　　⒊2020年11月6日：
　　　妹妹：我沒有對你提告已經是我最大的手下留情
　　　…… 
　　　妹妹：我是真的真的把你當很好的室友很好的朋友，甚至
　　　      把你弟弟看待，所以對於這樁案事，我沒有很責怪
　　　      你，但也請你給我相對的交代好嗎？所以上班加油
　　　      ，我也會一直鼓勵你，也希望你能不要再犯錯了
　　　志捷：好
　　⒋2020年11月6日：
　　　志捷：我要對自己的行為負責
　　　妹妹：想通了
　　　志捷：再怎麼撐不下也要靠自己、不會麻煩家人
　　　妹妹：很棒
　　　志捷：謝謝妳」（見本院卷第51至58頁）。據上以觀，可
      知被告與Ａ男之關係密切，被告對其所為本案行為，已真
      摯地向Ａ男道歉，也獲得Ａ男之寬恕，Ａ男並對被告之工作
      及負責之態度多所鼓勵，是被告之本案行為雖甚為可議，
      然從其與Ａ男間對話中流露之情愫，其本案犯行應係出於
      一時失慮所犯，顯有情堪憫恕之處。至於被告雖有多使用
      1顆美得眠錠於Ａ男之湯品、飲料中，但參之前述被告與「
      劉煥新」在LINE對話中，敘及Ａ男於服用後「還有反應」
      ，及Ａ男於警詢中亦未指述身體有因此而生大礙等情（見
      偵卷第11至16頁），尚難遽認被告全然不顧被害人之身心
      健康。是檢察官之上訴並無理由。
參、綜上所述，檢察官之上訴意旨，係就原審量刑之職權行使，
　　徒憑己見而為指摘，為無理由，應予以駁回。
肆、據上論斷，應依刑事訴訟法第368條，判決如主文。
本案經臺灣新北地方檢察署檢察官吳文正提起公訴，臺灣高等檢
察署檢察官錢明婉到庭執行職務。
中　　華　　民　　國　　111 　年　　3 　　月　　9 　　日
                  刑事第二十二庭審判長法　官  王美玲
                                      法　官  葉韋廷
                                      法　官  陳銘壎
以上正本證明與原本無異。
如不服本判決，應於收受送達後20日內向本院提出上訴書狀，其
未敘述上訴之理由者並得於提起上訴後20日內向本院補提理由書
（均須按他造當事人之人數附繕本）「切勿逕送上級法院」。
                                      書記官  吳思葦
中　　華　　民　　國　　111 　年　　3 　　月　　9 　　日
附錄：本案論罪科刑法條全文
毒品危害防制條例第6條
以強暴、脅迫、欺瞞或其他非法之方法使人施用第一級毒品者，
處死刑、無期徒刑或10年以上有期徒刑；處無期徒刑或10年以上
有期徒刑者，得併科新臺幣1千萬元以下罰金。
以前項方法使人施用第二級毒品者，處無期徒刑或7年以上有期
徒刑，得併科新臺幣7百萬元以下罰金。
以第1項方法使人施用第三級毒品者，處5年以上有期徒刑，得併
科新臺幣5百萬元以下罰金。
以第1項方法使人施用第四級毒品者，處3年以上10年以下有期徒
刑，得併科新臺幣3百萬元以下罰金。
前四項之未遂犯罰之。
中華民國刑法第224條之1
（加重強制猥褻罪）
犯前條之罪而有第222條第1項各款情形之一者，處3年以上10年
以下有期徒刑。
中華民國刑法第222條
犯前條之罪而有下列情形之一者，處7年以上有期徒刑：
一、二人以上共同犯之。
二、對未滿十四歲之男女犯之。
三、對精神、身體障礙或其他心智缺陷之人犯之。
四、以藥劑犯之。
五、對被害人施以凌虐。
六、利用駕駛供公眾或不特定人運輸之交通工具之機會犯之。
七、侵入住宅或有人居住之建築物、船艦或隱匿其內犯之。
八、攜帶兇器犯之。
九、對被害人為照相、錄音、錄影或散布、播送該影像、聲音、
    電磁紀錄。
前項之未遂犯罰之。